【裁判字號】    90,交上易,270
【裁判日期】    900828
【裁判案由】    過失傷害
【裁判全文】
臺灣高等法院刑事判決                            九十年度交上易字第二七號
    上  訴  人
    即  被  告  甲○○
右上訴人因過失傷害案件，不服臺灣士林地方法院九十年度交易字第八二號，中華民
國九十年六月十二日第一審判決（起訴案號：臺灣士林地方法院檢察署八十九年度偵
字第六七一四號）提起上訴，本院判決如左：
    主  文
上訴駁回。
    事  實
一、甲○○於民國（下同）八十九年二月五日晚上九時許，駕駛車牌ＡＲＺ—二一八
    號重機車，沿台北縣汐止市○○○路○段往基隆方向行駛，行經新台五路與青山
    路無號誌之交岔路口時，本應注意行駛市區○道路，車速不得超過四十公里，行
    經無號誌交岔路口時，應減速慢行，作隨時停車之準備，且應注意車前狀況，隨
    時採取必要之安全措施，而當時天候晴，有照明設備，路面乾燥、無缺陷亦無障
    礙物，並無不能注意之情事，竟疏於注意，非但未減速慢行，作隨時停車之準備
  ，甚而貿然以約六十公里之時速超速前進，且疏未注意車前狀況，適有行人乙○
    ○（七十九年二月七日出生）行經新台五路一段二一二號前左轉青山路時，亦應
    注意並能注意，竟疏未注意應走人行道，而行走於慢車道外側，迨甲○○發現乙
    ○○時，已煞避不及撞及乙○○，致乙○○右小腿壓碎傷併撕脫傷，甲○○肇事
    後於有偵查犯罪職權之機關及公務員發現其犯罪前即報警，並向前來處理車禍現
    場之警員自承為肇事者。
二、案經乙○○之父丙○○訴由台北縣警察局汐止分局報請臺灣士林地方法院檢察署
    檢察官偵查起訴。
    理  由
一、右揭犯罪事實，迭據被害人乙○○於警訊及偵審中指述綦詳，質諸上訴人即被告
    甲○○亦坦承騎乘車牌ＡＲＺ—二一八號重機車，以約六十公里之時速行駛，於
    前揭時地撞傷被害人肇事等情，並有道路交通事故調查報告表一份可按，上開路
    段未設速限標誌，因係市區道路，故速限為時速四十公里，並經證人即至本案現
    場處理之員警呂光恩於原審結證屬實，又被害人因本件車禍致右小腿壓碎傷，亦
    有其診斷證明書二紙可稽，是本件車禍肇因於被告駕車超速甚明。
二、訊據被告雖矢口否認有何過失傷害犯行，辯稱其騎乘機車行經事故地點時，左前
    方適有一小客車，迨該車經過後始發現被害人，當時係被害人違規穿越分隔島，
    橫越馬路行至該處，致其煞避不及而撞及被害人，被害人就車禍之發生，亦有過
    失云云。查：
    (一)被害人堅決否認自上開事故之地點對面穿越分隔島橫越馬路之事實，迭稱案發
      當日其由伯父住處返家，沿新台五路一段途經與青山路交岔路口處，因機車及
      招牌等擋住去路，無法通行，故行走慢車道，在新台五路一段二一二號前正欲
      左轉進入青山路時，於慢車道邊緣遭被告機車自其右側撞及其右小腿等語；而
      被告先於偵查中供稱其騎乘機車途經肇事地點時，左前方有一汽車，迨該汽車
      過後，其始見及被害人，當時被害人距其約一輛機車之距離等語，嗣於原審更
      進一步陳明當時小客車駛離後，其適在小客車左後方，見到有類似人影之東西
      ，煞避不及而撞到，並未親眼目睹被害人自分隔島衝出，但有看到類似人影正
      移動等語，則被告既未親見被害人自道路中之分隔島走出，而係於前方之小客
      車駛離後，始看到被害人已位於距其僅一部機車遠之處所，被告僅因其曾見似
      有人影幌動，遽謂被害人係違規擅自穿越分隔島云云，純屬臆測；另臺灣省臺
北縣區車輛行車事故之鑑定徒以肇事地點尚有紅磚人行道及騎樓地，行人若沿
      新台五路行走，欲左轉青山路，應不致走出路面而與車輛碰撞，逕認被害人確
      於設有分隔島之路段違規穿越道路云云，亦嫌速斷，固均無足採。
    (二)惟依告訴人丙○○提出之現場照片（附於偵查卷第九頁、第三九頁），新台五
      路一段與青山路口固有汽車及機車商店，然肇事地點即汐止市○○○路○段二
      一二號前非唯有騎樓，並有紅磚人行道，面積甚大，縱有機車及商家物品放置
      該處，衡情亦不可能因此致無可供被害人一人通行之餘地，是被害人行至新台
      五路一段二一二號前欲左轉進入青山路時，未行走騎樓或紅磚人行道，而於行
      經該處慢車道邊緣時，遭被告之機車撞及，被害人於本件車禍之發生，亦與有
      過失，洵無疑義。
三、按行車速度，依標誌之規定，無標誌者，在市區道路，時速不得超過四十公里；
    行車經無號誌交岔路口時，應減速慢行，作隨時停車之準備，且駕駛人應注意車
    前狀況並隨時採取必要之安全措施，道路交通安全規則第九十三條第一項第一款
    、第四款及第九十四條第三項分別定有明文，且為一般駕駛人所明知。被告騎乘
    機車自應注意恪遵上開規定，且當時天候狀況良好，有照明設備，有道路交通事
    故調查報告表之紀錄可憑，應無不能注意之情事，被告行經上開肇事路段無號誌
    之交岔路口時，竟疏未注意減速慢行作隨時停車之準備，猶以時速約六十公里之
    車速超速行駛，且疏未注意車前狀況，致其騎乘之重型機車撞及被害人，過失之
    咎，委無可辭，雖被害人就本件車禍之發生，亦有過失，惟其過失與被告之過失
    併合而為本件車禍之原因，仍無解於被告過失罪責，且被告之過失與被害人受傷
    間有因果關係，被告過失傷害犯行洵堪認定。
四、核被告所為，係犯刑法第二百八十四條第一項前段之過失傷害罪。被告於有偵查
    犯罪職權之機關及公務員尚未發覺其為犯罪人前，即報警並向至本案車禍現場處
    理之警員自承駕車肇事，有台北縣警察局汐止分局九十年三月九日北警汐刑良字
    第二０二一號函、查證報告等可按，因依刑法第六十二條前段之規定，減輕其刑
    。
五、原審以被告所犯事證明確，爰引刑法第二條第一項前段、第二百八十四條第一項
    前段、第六十二條前段、刑法第四十一條第一項前段、罰金罰鍰提高標準條例第
    一條前段、第二條，審酌被告之過失程度、所生危害、肇事後態度，未與告訴人
    達成民事和解賠償其損害，且本案之發生被害人亦與有過失等一切情狀，量處被
    告有期徒刑二月，並說明被告行為後，刑法第四十一條業於九十年一月十日修正
    ，自同年月十二日生效，經比較新舊法，仍應依修正後之新法對被告諭知易科罰
    金之折算標準，認事用法並無不合，量刑亦尚妥適。被告上訴空言否認犯罪，猶
    執陳詞指摘原判決不當，為無理由，應予駁回。
據上論斷，應依刑事訴訟法第三百六十八條，判決如主文。
本案經檢察官張秋雲到庭執行職務。
中      華      民      國      九十      年      八    月    二十八    日
                              臺灣高等法院交通法庭
                                  審判長法  官  許  增  男
                                        法  官  黃  鴻  昌
                                        法  官  蔡  彩  貞
右正本證明與原本無異。
不得上訴。
                                        書記官  張  淑  芬
中      華      民      國     九十     年     八     月      三十      日
附錄本判決論罪科刑法條：
刑法第二百八十四條第一項前段：
因過失傷害人者，處六月以下有期徒刑、拘役或五百元以下罰金。致重傷者，處一年
以下有期徒刑、拘役或五百元下罰金。


司法院資訊處製作；財團法人民間司法改革基金會備份。
